臺灣高等法院刑事判決
109年度上訴字第640號
上  訴  人  
即  被  告  許怡悧  



選任辯護人  余梅涓律師（法律扶助）                     
上列上訴人即被告因詐欺等案件，不服臺灣臺北地方法院107年
度訴字第723號，中華民國109年1月22日第一審判決（起訴案號
：臺灣臺北地方檢察署107年度偵字第14908號、第16926號、第1
8667號、第19998號、第21211號；移送併辦案號：臺灣新北地方
檢察署107年度偵字第18022號、第24294號、第31977號），提起
上訴，本院判決如下：
    主  文
原判決關於許怡悧犯如附表編號2至4部分及沒收均撤銷。 
許怡悧犯如附表編號2至4「應宣告之罪刑」欄所示之罪，各處如
附表編號2至4「應宣告之罪刑」欄所示之刑。
扣案之三星廠牌行動電話壹支（含門號○○○○○○○○○○號SIM卡壹張
）沒收。
其他上訴駁回。
上開撤銷改判部分與上訴駁回部分（即附表編號1），應執行有
期徒刑壹年拾月。緩刑參年，並應於緩刑期間內，按期履行如附
件所示條件。 
    事  實
一、緣許怡悧於民國107年5月26日起以門號0000000000號行動電
    話內之通訊軟體LINE，與真實姓名年籍不詳、自稱「煥富」
    或「富哥」之成年男子（下稱「富哥」）聯繫應徵工作，「
    富哥」自稱面試人員，派真實姓名年籍不詳、自稱「元哥」
    或「阿元」之成年男子（下稱「元哥」）至許怡俐住處收取
    履歷表、身分證影本後，由真實姓名年籍不詳、自稱「王成
    鴻」之成年男子與許怡俐聯繫，約定日薪新臺幣（下同）2,
    000元，如外宿另有車馬費1,000元。許怡俐依社會生活之通
    常經驗可預見無故以高薪聘用專人自他人金融帳戶內提領款
    項，且需先持提款卡測試金融帳戶功能及更改密碼，並將領
    得之高額現金裝入信封，置於公園或草叢等隱密處所，提款
    卡則隨意丟棄，極可能係為詐欺集團提領犯罪所得，仍基於
    縱其提領款項為詐騙他人之犯罪所得亦無違本意之不確定故
    意，加入「王成鴻」、「富哥」及「元哥」等人所屬之詐欺
    集團，擔任提領詐欺款項之工作（俗稱車手），與其他真實
    姓名年籍不詳之詐欺集團成員，意圖為自己不法所有，基於
    三人以上共同犯詐欺取財之犯意聯絡，由該詐欺集團成員先
    以如附表所示方式，詐騙如附表所示之羅仕耀、林萬盛、李
    美娥及陳玉娟等人，致其等陷於錯誤，於如附表所示時間、
    地點，匯款如附表所示金額至附表所示之人頭帳戶後，許怡
    悧再以LINE與「王成鴻」聯繫，至指定處所拿取如附表所示
    金融帳戶提款卡，持之於如附表所示時間、地點，將羅仕耀
    、林萬盛、李美娥及陳玉娟等人所匯入之款項提領或轉匯如
    附表所示之金額，再將提得款項放置「王成鴻」指定處所或
    匯入指定帳戶，以此方式共同詐騙羅仕耀、林萬盛、李美娥
    及陳玉娟等人，因此獲得9,000元之報酬。嗣經警調閱監視
    器錄影畫面始查悉上情，且扣得三星廠牌行動電話1支（含
    門號0000000000SIM卡1張）。
二、案經羅仕耀、林萬盛、李美娥、陳玉娟訴由新竹縣政府警察
    局新埔分局、新北市政府警察局永和分局、桃園市政府警察
    局中壢分局、嘉義縣警察局民雄分局函轉臺北市政府警察局
    大安分局、松山分局、中山分局報請臺灣臺北地方檢察署檢
    察官偵查起訴及函轉板橋分局報請臺灣新北地方檢察署檢察
    官移送併辦。
    理  由
壹、證據能力部分
一、按「被告以外之人於審判外之言詞或書面陳述，除法律有規
    定者外，不得作為證據」，刑事訴訟法第159條第1項定有明
    文，此即學理上所稱「傳聞證據排除法則」。依上開法律規
    定，傳聞證據原則上固無證據能力，但如法律別有規定者，
    即例外認有證據能力。又按被告以外之人於審判外之陳述，
    雖不符刑事訴訟法第159條之1至第159條之4之規定，但經當
    事人於審判程序同意作為證據，法院審酌該言詞陳述或書面
    陳述作成時之情況，認為適當者，亦得為證據；當事人、代
    理人或辯護人於法院調查證據時，知有第159條第1項不得為
    證據之情形，而未於言詞辯論終結前聲明異議者，視為有前
    項之同意，此據同法第159條之5規定甚明。鑒於採用傳聞證
    據排除法則之重要理由之一，係因傳聞證據未經當事人之反
    詰問予以核實，若當事人願放棄對原供述人之反對詰問時，
    原則上即可承認該傳聞證據之證據能力，而揆諸我國刑事訴
    訟法第159條之5之立法理由，除參照前述傳聞證據排除法則
    之基本法理外，亦參考日本刑事訴訟法第326條之立法例，
    查日本刑事審判實務之運作，有關檢察官及被告均同意作為
    證據之傳聞書面材料或陳述，可直接援引該國刑事訴訟法第
    326條作為傳聞例外之法律依據，僅在檢察官與被告不同意
    之情況下，乃須根據其他傳聞例外規定俾以斟酌該等書面材
    料或陳述是否具有證據能力，在當事人間無爭執之案件中，
    傳聞證據基本上均可依據前引規定提出於法院使用。職是之
    故，我國刑事訴訟法第159條之5之適用應可作同上之解釋。
    經查，本判決下列所引各項供述證據，檢察官、上訴人即被
    告許怡悧（下稱被告）及其辯護人於本院準備程序中，對於
    證據調查表示均陳稱：同意作為證據等語（見本院卷第91至
    94頁），本院審酌上開證據資料製作時之情況，並無違法、
    不當或不宜作為證據之情事，亦無證據證明係公務員違背法
    定程序所取得，是本院認為以之作為證據應屬適當，依刑事
    訴訟法第159條之5第1項規定，均有證據能力。
二、至其餘憑以認定被告犯罪事實之本判決下列所引各項非供述
    證據，查無違反法定程序取得之情，依同法第158條之4規定
    反面解釋，亦均有證據能力。
貳、實體部分 
一、認定犯罪事實所憑之證據及理由：
  ㈠上開事實，業據被告於偵查及本院審理中坦承不諱（見偵字
    第16926號卷第97頁、第99頁；偵字第18022號卷第172頁至
    第173頁、本院卷第157至162頁），並有下列證據可佐：
　⒈告訴人羅仕耀、林萬盛、李美娥、陳玉娟於警詢中分別證述
    因受詐騙集團詐騙，而將款項匯入附表所示之金融帳戶內等
    語（見偵字第21211號卷第53至55頁、第18至19頁、第99頁
    至第103 頁、第125頁至第129頁、第151頁至第155頁）。
　⒉並有告訴人羅仕耀郵政匯款申請書影本、朱雪秋之第一銀行
    帳戶之交易明細表、手機訊息擷圖畫面、詹宜林之台新銀行
    帳戶交易明細表（告訴人羅仕耀部分）、呂惠怡之郵局帳戶
    於107年5月30日之交易明細表、郵政匯款申請書影本、LINE
    訊息擷圖照片（告訴人林萬盛部分）、林德學之新光銀行於
    107年5月31日之交易明細表、渣打銀行跨行匯款交易明細、
    訊息擷圖照片（告訴人李美娥部分）、107年5月31日郵政跨
    行匯款申請書、證人陳玉娟之郵局存摺內頁影本、張心如所
    有玉山銀行帳帳戶之基本資料、107年5月31日至同年6月7日
    間之交易明細表（告訴人陳玉娟部分）等可資佐證（見偵字
    第21211號卷第59頁、第61頁、第63至69頁、第109頁、第11
    1至119頁、第139至141頁、第143頁、第165頁、偵字第1692
    6號卷第33頁、第35頁、第37頁、第44頁、原審卷一第105頁
    、第203頁、第119頁、第241頁、第125頁、第247頁）。
　⒊復有107年5月31日被告與「王成鴻」、「富哥」之LINE對話
    內容截圖（見原審卷二第111頁至第112頁）、107年5月29日
    下午2時3分至24分許被告在自動櫃員機提領款項之監視錄影
    畫面（見偵字第31977號卷第19頁）、同年月30日下午5時8
    分許國泰世華銀行復興分行之監視錄影畫面（見偵字第1692
    6號卷第45頁）、同年月31日下午2時49分至51分許郵局自動
    櫃員機監視錄影畫面（見偵字第19998號卷第27頁至第29頁
    ）、同年月31日下午2時51分許上海銀行民生分行之監視錄
    影畫面（見偵字第18667號卷第39頁）、同年月31日下午2時
    59分許國泰世華銀行永平分行之監視錄影畫面（見偵字第18
    667號卷第41頁）、同年月31日下午3時4分至23分許分別於
    陽信銀行復興分行、臺灣銀行民生分行、第一銀行長春分行
    、統一超商復春門市之監視錄影畫面（見偵字第16926號卷
    第46頁至第48頁）、同年月31日下午5時3分37秒玉山銀行之
    監視錄影畫面1張（見偵字第14908號卷第26頁、他字第6666
    號卷第12頁）在卷可資佐證。
  ㈡按行為人對於構成犯罪之事實，明知並有意使其發生者，為
    故意。行為人對於構成犯罪之事實，預見其發生而其發生並
    不違背其本意者，以故意論，刑法第13條定有明文。是故意
    之成立，不以對於構成犯罪之事實，明知並有意使其發生為
    必要，僅需對於構成犯罪之事實、結果，預見其發生，而其
    發生並不違背其本意即為已足。亦即倘行為人認識或預見其
    行為會導致某構成要件實現（結果發生），縱其並非積極欲
    求該構成要件實現（結果發生），惟為達到某種目的而仍容
    任該結果發生，亦屬法律意義上之容任或接受結果發生之「
    間接故意」，此即前揭法條所稱之「以故意論」。而共同正
    犯之意思聯絡，不以彼此間犯罪故意之態樣相同為必要，蓋
    刑法第13條第1項雖屬確定故意（直接故意），同條第2 項
    則屬不確定故意（間接故意），惟不論「明知」或「預見」
    ，僅係認識程度之差別，不確定故意於構成犯罪事實之認識
    無缺，與確定故意並無不同，進而基此認識「使其發生」或
    「容認其發生（不違背其本意）」，共同正犯間在意思上乃
    合而為一，形成意思聯絡（最高法院103年度台上字第2320
    號判決意旨參照）。查：被告於原審自承自「王成鴻」指定
    地點拿取裝有身分證正反面影本、郵局或銀行存摺影本及提
    款卡之塑膠袋，持袋內提款卡至自動櫃員機測試金融帳戶功
    能，並依「王成鴻」指示提領款項後，將款項放置「王成鴻
    」指定之公園、草叢等隱密處所，並將提款卡隨意剪掉、丟
    棄等情，顯與一般金融帳戶之使用情形迥異；且任何人均得
    自行持提款卡提領現金，倘非從事不法之犯罪所得，「王成
    鴻」何需高薪聘請被告專門從事提領款項之工作，被告於行
    為時已係45歲智識成熟之人，又自陳為日本大手前女子大學
    畢業，曾擔任幼教老師助理、鋼琴老師、源吉兆庵門市人員
    及清潔人員等工作（見原審卷一第360頁、第367頁、原審卷
    二第218頁），於此自非不能辨別；復參酌被告於原審自承
    ：伊有感覺工作怪怪的，有問對方是否有可能會被抓等語（
    見原審卷一第360頁、第363頁、第365頁；原審卷二第214頁
    至第216頁），被告既懷疑所為並非合法，猶無視於此，依
    「王成鴻」指示提領並交付款項，而以此方式參與「王成鴻
    」、「富哥」及「元哥」等人所屬詐欺集團之部分犯行，心
    態上顯係對自身行為成為詐欺集團犯罪計畫之一環而促成犯
    罪既遂之結果予以容任，是被告雖無積極使詐欺取財犯罪發
    生之欲求，惟其確有縱為「王成鴻」提領之款項為詐欺財產
    犯罪所得，亦放任其發生而不違背其本意之意思，足認被告
    有與「王成鴻」、「富哥」、「元哥」及其等所屬詐欺集團
    成員共同詐欺取財之不確定故意等情，洵堪認定。
  ㈢按共同正犯之意思聯絡，原不以數人間直接發生者為限，即
    有間接之聯絡者，亦包括在內。如甲分別邀約乙、丙犯罪，
    雖乙、丙間彼此並無直接之聯絡，亦無礙於其為共同正犯之
    成立。又按共同正犯之意思聯絡，不限於事前有所協議，其
    於行為當時，基於相互之認識，以共同犯罪之意思參與者，
    亦無礙於共同正犯之成立，且其表示之方法，不以明示通謀
    為必要，即相互間有默示之合致，亦無不可；另按共同正犯
    之成立，有以共同犯意而共同實行犯罪構成要件之行為者，
    有以自己犯罪之意思，參與犯罪構成要件以外之行為者，亦
    有雖以幫助他人犯罪之意思而參與犯罪構成要件之行為者，
    有以自己犯罪之意思，事前同謀推由一部分實行犯罪之行為
    者。又共同正犯，係共同實行犯罪行為之人，在共同意思範
    圍內，各自分擔犯罪行為之一部，相互利用他人之行為，以
    達其犯罪之目的，其成立不以全體均參與實行犯罪構成要件
    之行為為要件，其行為分擔，亦不以每一階段皆有參與為必
    要，倘具有相互利用其行為之合同意思所為，仍應負共同正
    犯之責。又依現今集團犯罪模式，自蒐集帳戶、撥打電話實
    施詐術、指定匯入帳戶、提領詐欺贓款、收取贓款、分贓等
    各階段，乃需由多人縝密分工方能完成之集團性犯罪，倘其
    中有任一環節脫落，勢將無法順遂達成該集團詐欺取財之結
    果，縱被告未必全然認識或確知彼此參與分工細節，亦未自
    始至終參與各階段之犯行，但其對於該集團呈現細密之多人
    分工模式且彼此扮演不同角色分擔相異工作，及其與同集團
    成員各係從事犯罪行為之一部等節既有所認識，且所參與者
    亦係該集團整體犯罪計畫不可或缺之重要環節，而與同集團
    成員間，在合同意思範圍內，各自分擔犯罪行為之一部，彼
    此相互利用他人之行為，最終共同達成其等詐欺犯罪之目的
    。經查，被告經「富哥」、「元哥」應徵後，受「王成鴻」
    指示持提款卡測試帳戶功能、提領、轉匯及交付款項，足見
    被告知悉本件行為人除其自身以外，尚有「王成鴻」、「富
    哥」及「元哥」等人參與，客觀上亦已參與該詐欺集團犯罪
    歷程不可或缺之重要環節，被告所為當應論以三人以上加重
    詐欺罪之共同正犯，要屬無疑。
　㈣末查，起訴書附表二編號1關於5萬元之部分，因圈存抵銷未
    遭提領乙情，有許秀甄郵局帳號00000000000000號帳戶交易
    明細在卷可佐（見原審卷一第115頁、第207頁）；而起訴書
    附表二編號2部分，觀諸呂惠怡所有之郵局帳號000－0000000
    0000000號帳戶，於107年5月30日下午10時40分許被列為警
    示帳戶時，遭被告提領之金額為15萬元，尚有9萬8,300元（
    已扣除呂惠怡之郵局帳戶原有之89元及歷次跨行提領時之手
    續費5元）未提領等情，有呂惠怡郵局帳戶交易明細存卷足
    稽（見原審卷一第203頁）；又起訴書附表二編號4部分，參
    以張心如玉山銀行帳號0000000000000號帳戶，遭被告提領
    及轉帳共18萬元（即提領15萬元、轉帳3萬元，已扣除歷次
    提領手續費5元及跨行轉帳手續費15元），尚有1萬9,953元
    未提領等情，有張心如玉山銀行帳戶交易明細存卷足稽（見
    原審卷一第125頁）；此三部分告訴人羅仕耀、林萬盛、陳
    玉娟受詐騙而遭提領或轉匯之數額，分別如附表編號1、2、
    4 「被告持提款卡提款之時間、地點、提款（轉匯）金額欄
    」所示，附此敘明。
  ㈤綜上，堪認被告出於任意性之自白與事實相符，堪以採信。
    事證明確，被告犯行堪予認定，應依法論科。 
二、論罪科刑：
  ㈠核被告就如附表編號1至4所為，均係犯刑法第339條之4第1項
    第2款之三人以上共同詐欺取財罪。
  ㈡被告與「王成鴻」、「富哥」、「元哥」及其等所屬詐欺集
    團成員間，就附表編號1至4所示犯行，有犯意聯絡及行為分
    擔，應論以共同正犯。
  ㈢被告就附表編號1至4所示告訴人羅仕耀、林萬盛、李美娥及
    陳玉娟匯入之款項，雖各有多次提領或轉匯行為，然各該時
    間、地點緊接，手法相同，且係侵害同一告訴人羅仕耀、林
    萬盛、李美娥及陳玉娟之財產法益，各次行為之獨立性極為
    薄弱，依一般社會健全觀念，在時間差距上，難以強行分開
    ，在刑法評價上，各以視為一個舉動之接續施行，合為包括
    之一行為予以評價，較為合理，均應論以接續犯之一罪；另
    被告與「王成鴻」、「富哥」、「元哥」及所屬詐欺集團成
    員分別於附表所示之時間，以附表所示之方式訛詐附表編號
    1至4之告訴人匯款，再由被告就匯入之款項分別加以提領或
    轉匯，各自侵害如附表所示告訴人之財產法益，於刑法評價
    上各具獨立性，每次行為皆可獨立成罪，難認係出於一意思
    活動所為之同一行為，是被告所犯如附表編號1至4所示之三
    人以上共同詐欺取財犯行，其犯意各別，行為互殊，應予分
    論併罰。
　㈣至臺灣新北地方檢察署107年度偵字第18022、24294、31977
    號移送併辦告訴人羅仕耀於107年5月29日遭詐欺而匯款13萬
    元部分，與本案起訴之該部分事實相同，為單純一罪關係，
    為起訴效力所及，自應併予審究。
三、上訴駁回部分（即附表編號1部分）：
　㈠原審本於同上見解，適用刑法第28條、第339條之4第1項第2
    款，刑法施行法第1條之1第1項之規定，並審酌被告正值壯
    年，不思循合法正當途徑獲取金錢，因需錢孔急，仍基於加
    重詐欺取財之不確定故意而為本件犯行，意圖以輕鬆提領款
    項之方式，牟取不法利益，不僅增加檢警查緝難度，更增加
    告訴人求償之困難，危害金融秩序及影響社會正常交易安全
    頗鉅，實值非難；兼衡其犯罪之動機、目的、手段、平日素
    行、參與犯罪之分工程度、告訴人所受損害，考量被告協助
    偵查機關逮捕其他車手（見偵字第14908號卷第62頁；偵字
    第16926號卷第99頁），衡酌被告因聽力障礙而領有輕度身
    心障礙證明（見偵字第16926號卷第65頁；原審卷一第59至6
    1頁；原審卷二第63至67頁），且自承日本大手前女子大學
    畢業之智識程度，曾兼職幼教老師助理、鋼琴老師、源吉兆
    庵門市人員及清潔人員工作，目前無業，未婚且無需扶養之
    對象，經濟來源係靠父母資助等家庭生活經濟狀況（見偵字
    第14908號卷第11頁；原審卷一第360頁、第367頁；原審卷
    二第218頁）等一切情狀，量處如附表編號1「應宣告之罪刑
    」欄內所示之刑，其認事用法尚無不合，量刑亦稱妥適。 
　㈡被告上訴請求從輕量刑云云。惟量刑輕重係屬事實審法院得
    依職權自由裁量之事項，苟已斟酌刑法第57條各款所列情狀
    而未逾越法定刑度，不得遽指為違法（最高法院72年度臺上
    字第6696號判例參照），原審判決既已經詳細審酌量刑之一
    切情狀，予以綜合考量，並在法定刑內科處其刑，並說明論
    罪科刑之各項法律依據，上訴意旨指摘原判決不當，為無理
    由，此部分應予駁回。　
四、撤銷改判部分（即附表編號2至4及沒收部分）：　
  ㈠原審予以被告論罪科刑，固非無見。惟按刑法第57條第10款
    規定「犯罪後之態度」為科刑輕重應審酌事項之一，其就被
    告犯罪後悔悟之程度而言，包括⒈被告行為後，有無與被害
    人和解、賠償損害，此並包括和解之努力在內；以及⒉被告
    在刑事訴訟程序中，於緘默權保障下所為之任意供述，是否
    坦承犯行或為認罪之陳述。前者，基於「修復式司法」理念
    ，國家有責權衡被告接受國家刑罰權執行之法益與確保被害
    人損害彌補之法益，使二者在法理上力求衡平，從而被告積
    極填補損害之作為當然得列為有利之科刑因素，自可予以科
    刑上減輕之審酌（最高法院104年度台上字第1916號判決要
    旨參照）。查被告於本院審理期間已與告訴人李美娥、林萬
    盛、陳玉娟調解成立或達成和解，分別給付9萬元、5萬元、
    4萬元，餘款則分期給付等情（詳後述），因被告犯後態度
    已影響刑之酌定，原審未及審酌而為量刑，容有未合；又被
    告犯罪所得為9,000元，被告於本院審理期間已給付告訴人
    和解金共18萬元，其犯罪所得實際上已遭剝奪，倘再就其犯
    罪所得予以宣告沒收，將有過苛之虞（詳後述），原審就此
    部分宣告沒收，及被告使用之三星廠牌行動電話1支，既已
    扣案，即得直接原物沒收，原審宣告如不能執行或不宜執行
    沒收時追徵價額，均有未洽。被告指摘原判決所定刑度過重
    ，非無理由，且原判決有上開可議之處，自應由本院依法將
    原判決予以撤銷改判。
　㈡爰審酌被告正值壯年，不思循合法正當途徑獲取金錢，基於
    加重詐欺取財之不確定故意而為本件犯行，意圖以輕鬆提領
    款項之方式，牟取不法利益，不僅增加檢警查緝難度，更增
    加告訴人求償之困難，危害金融秩序及影響社會正常交易安
    全頗鉅，所為誠屬不該，惟審酌被告於本院終能坦承犯行，
    復與告訴人林萬盛、李美娥、陳玉娟成立調解或達成和解，
    應知悔悟之犯後態度，並考量被告協助偵查機關逮捕其他車
    手（見偵字第14908號卷第62頁；偵字第16926號卷第99頁）
    ，衡酌被告因聽力障礙而領有輕度身心障礙證明（見偵字第
    16926號卷第65頁；原審卷一第59至61頁；原審卷二第63至6
    7頁），兼衡被告自承日本大手前女子大學畢業之智識程度
    ，曾兼職幼教老師助理、鋼琴老師、源吉兆庵門市人員及清
    潔人員工作，目前無業，未婚且無需扶養之對象，經濟來源
    係靠父母資助等家庭生活經濟狀況（見偵字第14908號卷第1
    1頁；原審卷一第360頁、第367頁；原審卷二第218 頁、本
    院卷第162頁），以及犯罪之動機、目的、手段、平日素行
    、參與犯罪之分工程度、告訴人所受損害等一切情狀，基於
    罪刑相當原則，量處如主文第2項之刑，沒收部分如主文第3
    項所示，並綜合判斷其整體犯罪之非難評價、各罪間關係、
    法益侵害之整體效果，考量犯罪人個人特質，並適度反應其
    行為之不法與罪責程度，及對其施以矯正之必要性，且貫徹
    刑法公平正義之理念，就撤銷改判與上訴駁回部分所宣告有
    期徒刑部分，定其應執行刑如主文第5項所示，以資懲儆。 
　㈢沒收部分：
  ⒈按供犯罪所用、犯罪預備之物或犯罪所生之物，屬於犯罪行
    為人者，得沒收之，刑法第38條第2項前段定有明文。查三
    星廠牌（含門號0000000000號SIM卡1張）之行動電話另案由
    板橋分局查扣，有大安分局108年3月6日北市警安分刑字第1
    087008700號函存卷可稽（見原審卷一第209頁），而該行動
    電話為被告所有，用與「王成鴻」聯繫，為被告所自承（見
    偵字第14908號卷第16頁；偵字第19998號卷第10頁；偵字第
    18667號卷第7頁；原審卷二第216頁），又因另案扣押無滅
    失之情事，爰依刑法第38條第2項前段規定宣告沒收。
  ⒉「犯罪所得，屬於犯罪行為人者，沒收之」、「犯罪所得已
    實際合法發還被害人者，不予宣告沒收或追徵」、「宣告前
    二條之沒收或追徵，有過苛之虞、欠缺刑法上之重要性、犯
    罪所得價值低微，或為維持受宣告人生活條件之必要者，得
    不宣告或酌減之」，刑法第38之1條第1項、第5項、第38之2
    條第2項分別定有明文。經查：被告於警詢時供稱：每日會
    有1,000元底薪，若有提領現金則抽取每日提領金額之3%，
    伊共取得24,000元等語（見偵字第16926號卷第16頁、第76
    頁；偵字第18867號卷第7至8頁），與其於偵查及原審準備
    程序時供稱：薪資從提領之金額扣3%等語（見偵字第14908
    號卷第62頁；偵字第16926號卷第76頁；偵字第19998號卷第
    11頁至第12頁；原審卷一第47頁），於原審審理時供稱：平
    常薪資是2,000元至3,000元，有一天是週四，對方叫伊住外
    面，所以多給伊1,000元等語（見原審卷二第213頁）並不一
    致，考量卷內並無其他證據足資證明被告之犯罪所得，爰依
    罪疑惟輕原則，認定被告於本案犯罪期間（即107年5月28日
    至同年月31日共4天，其中1天為星期日）所取得之犯罪所得
    為9,000元（計算式：2,000×4＋1,000＝9,000），應依刑法第
    38條之1第1項前段、第3項規定宣告沒收，於全部或一部不
    能沒收或不宜執行沒收時，追徵其價額；又被告被告於本院
    審理期間已與告訴人李美娥、林萬盛、陳玉娟調解成立或達
    成和解，並分別給付9萬元、5萬元、4萬元，告訴人李美娥
    其餘6萬元自109年5月起每月5日前給付6千元，告訴人林萬
    盛其餘15萬元自109年5月起每月15日前給付1萬元，告訴人
    陳玉娟其餘12萬元自109年5月起每月15日前給付1萬元，均
    至全部清償完畢為止，如未按時履行，視為全部到期等情，
    有調解筆錄、和解筆錄在卷可稽（見本院卷第105頁、第109
    頁），鑑於沒收不法所得制度乃基於「任何人不得保有犯罪
    所得」之原則，則被告之犯罪所得實際上已遭剝奪，倘再就
    其犯罪所得予以宣告沒收，將有過苛之虞，爰依刑法第38條
    之2第2項規定，不予宣告沒收。又衡諸目前司法實務查獲之
    案件，詐欺集團車手負責提領贓款，並暫時保管至贓款交付
    予上手詐欺集團成員，再由上手詐欺集團成員將車手所提領
    之贓款依一定比例，發放予車手作為報酬，車手對於所提領
    之贓款並無何處分權限，是被告除報酬外，對未扣案之贓款
    應無處分權限，爰不就此諭知沒收，併此指明。
五、末查，被告前無因故意犯罪受有期徒刑宣告之前科紀錄，有
    本院被告前案紀錄表附卷足憑，而被告於本院審理時，已與
    告訴人李美娥、林萬盛、陳玉娟調解成立或達成和解並給付
    部分金額，其雖未與告訴人羅仕耀達成和解，惟係因告訴人
    羅仕耀表示不願和解，有本院公務電話查詢紀錄表在卷可稽
    （見本院卷第107頁），堪認被告具有填補過錯之誠意及舉
    措，經此偵審教訓後，信無再犯之虞，本院因認對其宣告之
    刑，以暫不執行為適當，依刑法第74條第1項第2款之規定，
    予以宣告緩刑3年，以啟自新。又為免被告於受緩刑宣告後
    未能依約履行調解或和解條件，爰依刑法第74條第2項第3 
    款規定，同時諭知被告應於緩刑期內按期向李美娥、林萬盛
    、陳玉娟支付如附件所示金額，若被告不履行前揭條件及負
    擔，且情節重大足認原宣告之緩刑難收預期效果，而有執行
    刑罰之必要者，依刑法第75條之1第1項第4款規定，得撤銷
    其緩刑宣告，併予敘明。
六、不另為無罪之諭知部分：
  ㈠公訴意旨略以：被告因急需工作，於107年5月26日起與「王
    成鴻」、「富哥」、「元哥」）聯繫，而約定每日薪資2,00
    0元為報酬，如外宿另有車馬費1,000元，依一般社會生活之
    通常經驗可預見，無故以高薪聘用他人專門從事自金融帳戶
    內提領款項，且於提款前，先至「王成鴻」指定地點拿取內
    含身分證正反面影本、郵局或銀行存摺影本及提款卡之垃圾
    袋，並持提款卡測試金融帳戶功能及更改款卡之密碼，領款
    後將所領得之高額現金裝在信封內，並放置於公園或草叢（
    如：國父紀念館內某處草坪）等隱密處所，並將使用後之提
    款卡隨意剪掉、丟棄部分，再由雇用者派人取回現金，此工
    作極有可能係為詐欺集團提領犯罪所得之款項，仍基於縱若
    其所提領之款項為詐騙他人之犯罪所得亦無違反其本意之不
    確定故意，加入「王成鴻」、「富哥」及「元哥」等所屬之
    詐欺集團，擔任提領詐欺款項之工作（俗稱車手），並與其
    他真實姓名、年籍不詳之詐欺集團成員，共同意圖為自己不
    法所有，基於三人以上共同犯詐欺取財之犯意聯絡，由該詐
    欺集團所屬真實姓名、年籍不詳之成員先以如附表所示之詐
    騙方式，詐騙告訴人李美娥，致李美娥陷於錯誤，於107年5
    月30日下午2時15分許至渣打銀行（址設：桃園市○○區○○路0
    00號）匯款15萬元至吳秀如所有之土地銀行帳號0000000000
    0000號帳戶；其後許怡悧再持其所有該行動電話，以LINE與
    「王成鴻」聯繫，並依「王成鴻」指示，前往指定之處所拿
    取內裝有附表所示之金融帳戶提款卡之包裹，並將李美娥及
    所匯入之15萬元提領如附表所示之金額，復將所提領之款項
    放置「王成鴻」所指定之處所，以此方式共同詐騙李美娥；
    被告加入「王成鴻」、「富哥」及「元哥」等所屬之詐欺集
    團，擔任提領詐欺款項之工作部分，另涉犯組織犯罪防制條
    例第3條第1項後段之參與犯罪組織罪嫌。
  ㈡按犯罪事實應依證據認定之，無證據不得認定犯罪事實；不
    能證明被告犯罪或其行為不罰者，應諭知無罪之判決，刑事
    訴訟法第154條第2項、第301條第1項分別定有明文。又事實
    之認定，應憑證據，如未能發現相當證據，或證據不足以證
    明，自不能以推測或擬制之方法，為裁判基礎；認定犯罪事
    實，所憑之證據，雖不以直接證據為限，間接證據亦包括在
    內，然無論直接或間接證據，其為訴訟上之證明，須於通常
    一般之人均不致於有所懷疑，而得確信其為真實之程度者，
    始得據之為有罪之認定，倘其證明尚未達到此一程度，而有
    合理性懷疑之存在時，即無從為有罪之認定（最高法院40年
    台上字第86號、76年台上字第4986號判決意旨參照）。次按
    刑事訴訟法第161條第1項亦規定，檢察官就被告犯罪事實，
    應負舉證責任，並指出證明之方法，是檢察官對於起訴之犯
    罪事實，應負提出證據及說服之實質舉證責任，倘其所提出
    之證據，不足為被告有罪之積極證明，或其指出證明之方法
    ，無從說服法院以形成被告有罪之心證，基於無罪推定之原
    則，自應為被告無罪判決之諭知（最高法院92年台上字第12
    8號判決意旨參照）。
  ㈢公訴意旨認被告涉犯上開罪嫌，無非係以：被告於警詢、偵
    訊之供述、告訴人等之指訴、匯款資料及提領影像等資為論
    據。訊據被告堅決否認有何參與犯罪組織之犯行，被告及辯
    護意旨均辯稱：沒有參與犯罪組織等語。經查：
  ⒈告訴人李美娥於107年5月30日下午2時15分許至渣打銀行所匯
    之15萬元，係於同日下午3時3分許以轉帳繳款方式匯出14萬
    9,700元等情，有吳秀如之帳戶交易明細附卷足佐（見原審
    卷一第131頁），且卷內並無其他證據足以證明起訴書附表
    二編號3部分15萬元之款項係被告所提領，是此部分尚難認
    係被告所為，自難以加重詐欺罪嫌相繩。
  ⒉再查，被告於107年5月26日雖與「王成鴻」、「富哥」及「
    元哥」結識，惟被告僅係被動接受「王成鴻」以LINE及電話
    聯繫指示而為取款、放置款項於指定地點之行為，僅因「元
    哥」負責面試而見面，其他人均以LINE聯絡，亦不知悉「王
    成鴻」、「富哥」及「元哥」等詐欺集團成員之真實年籍、
    姓名及電話等情，業據被告供陳在卷（見偵字第14908號卷
    第14頁；偵字第16926號卷第15頁；偵字第19998號卷第11頁
    ；偵字第18667號卷第8頁；偵字第21211號卷第16頁），且
    被告從事提領款項工作僅4日，時間甚短，足認被告就「王
    成鴻」、「富哥」及「元哥」所屬詐欺集團之分工、層級或
    其他成員等均無所知，更遑論被告知悉上開人等是否籌組具
    持續性及牟利性之犯罪組織暨該組織實際上運作模式，難認
    被告參與犯罪組織；況公訴人未提出積極證據證明該詐欺集
    團係屬具有持續性或牟利性之結構性組織，而非為實施犯罪
    而隨意組成，或被告確有參與組織犯罪之情事，自無從遽以
    參與犯罪組織之罪嫌相繩。
  ㈣綜上所述，檢察官所提證據資料尚不足以使本院確信被告有
    加重詐欺取財或參與犯罪組織犯行，而負責國家刑罰權追訴
    之檢察官，擔負證明被告前揭公訴意旨犯行的實質舉證責任
    ，倘其所提出之證據，不足為被告有罪之積極證明，或其指
    出證明之方法，無法說服法院形成被告有罪之心證，法院仍
    應予被告無罪之諭知。是因檢察官所舉證據，無法達於毫無
    合理懷疑而得確信之程度，揆諸前揭要旨，本應為被告無罪
    之諭知，惟因公訴意旨認此2部分如成立犯罪，分別與前開
    經本院論罪科刑部分為事實上、裁判上一罪關係，爰均不另
    為無罪諭知，並此敘明。
據上論斷，應依刑事訴訟法第368條、第369條第1項前段、第364
條、第299條第1項前段，刑法第28條、第339條之4第1項第2款、
第51條第5款、第38條第2項前段、刑法第74條第1項第1款、第2
項第3款，刑法施行法第1條之1第1項，判決如主文。
本案經檢察官林易萱提起公訴，檢察官曾開源移送併辦，檢察官
黃騰耀到庭執行職務。
中　　華　　民　　國 　109　　年　　6 　　月　　30  　日
                  刑事第九庭     審判長法 官  潘翠雪 
                                       法 官  葉力旗    
　　　　　　　　　　　　　　　　　  　 法 官  陳俞婷
以上正本證明與原本無異。
如不服本判決，應於收受送達後20日內向本院提出上訴書狀，其
未敘述上訴之理由者並得於提起上訴後20日內向本院補提理由書
（均須按他造當事人之人數附繕本）「切勿逕送上級法院」。
                                      書記官  陳麗津
中　　華　　民　　國　　109 　年　　6 　　月　　30　　日
附錄本案論罪科刑之法條：
中華民國刑法第339條之4
犯第339條詐欺罪而有下列情形之一者，處1年以上7年以下有期
徒刑，得併科1百萬元以下罰金：
一、冒用政府機關或公務員名義犯之。
二、三人以上共同犯之。
三、以廣播電視、電子通訊、網際網路或其他媒體等傳播工具，
    對公眾散布而犯之。
前項之未遂犯罰之。
附表

編號 告訴人 告訴人遭詐騙之時間（民國）、地點、所匯款項（新臺幣 詐欺集團所使用之金融帳戶 被告持提款卡提款之時間（民國）、地點、提款（轉匯）金額（新臺幣） 宣告刑 備註 1 羅仕耀 羅仕耀於107年5月29日中午12時5分許接獲自稱羅仕耀姪子「朱國偉」之人來電，向羅仕耀訛稱積欠貨款急需借錢，致羅仕耀陷於錯誤，於同日下午1時5分許，至第一銀行關西分行，以朱雪秋第一銀行帳號00000000000號之帳戶，臨櫃匯款13萬元至詹宜林台新銀行帳號00000000000000號帳戶內；又於同日下午2時43分許，接獲「朱國偉」來電，復向羅仕耀訛稱看錯積欠金額，尚欠5萬元，致羅仕耀陷於錯誤，於同日下午3時31分許，至關西郵局匯款5 萬元至許秀甄新屋郵局帳號00000000000000號帳戶內。 詹宜林之台新銀行帳戶及許秀甄之郵局帳戶。 於107年5月29日下午2時3分許至同日下午2時42 分許，接續在新北市○○區○○路○段000號、000號、000號、000 號、同區○○路○段0號、0號及同區○○路○段00號之自動櫃員機，持詹宜林之台新銀行帳戶之提款卡接續提領款項，共提領13萬元。 上訴駁回。 （原審主文：許怡悧犯三人以上共同詐欺取財罪，處有期徒刑壹年伍月。） 羅仕耀於107年5月29日下午3時31分許，至關西郵局臨櫃匯款之5萬元，嗣因許秀甄之郵局帳戶，因郵局接獲通報單進行審慎查證，查證確有犯罪事實，而就通報金額做圈存（見原審卷一第115頁、第207頁），復經通報須列為警示帳戶，故該5萬元並未遭被告提領。 2 林萬盛 林萬盛於107年5月28日上午10時56分許，接獲自稱「台北大學三峽校區的總務王小姐」訛稱因學校要採購冷氣82組，雙方加LINE後，該王小姐於同年月30日向林萬盛訛稱該次採購尚含床156組，並給林萬盛床組廠商「陳先生」的電話，林萬盛向「陳先生」聯繫後，「陳先生」轉而介紹自稱「林憲民」之人予林萬盛，其後林萬盛以LINE與「林憲民」聯繫後，「林憲民」復向林萬盛訛稱要先買材料才可交貨床組，致林萬盛陷於錯誤，至中興街郵局臨櫃匯款24萬8,300元至呂惠怡郵局帳號00000000000000號帳戶。 呂惠怡之郵局帳戶。 於107年5月30日下午4時52 分許至同日下午5時9分許，接續在臺北市○○區○○○路○段000號、000 號、000號、000號、000號之自動櫃員機，持呂惠怡之郵局帳戶提款卡，接續提領款項，共提領15萬元。 許怡悧犯三人以上共同詐欺取財罪，處有期徒刑壹年貳月。 林萬盛於107年5月28日，至中興街郵局所匯24萬8,300 元至呂惠怡之郵局帳戶，因107年5月30日晚上10時40分許，呂惠怡之郵局帳戶經通報後被列為警示帳戶（見原審卷一第203 頁），故其餘9萬8,300 元未遭被告提領。 3 李美娥 李美娥於107年5月30日下午1時45分許，接獲自稱李美娥友人「小劉」之人來電，該人訛稱因生意需周轉、急需用錢而向李美娥借款，致李美娥陷於錯誤，於同日下午2時15分許至渣打銀行匯款15萬元至吳秀如土地銀行帳號00000000000000號帳戶；其後於同年月31日下午2時許，又接獲「小劉」來電借款，李美娥於同日下午2時24 分許至渣打銀行匯款8 萬元至林德學新光銀行帳號00000000000000號帳戶。 吳秀如之土地銀行帳戶及林德學之新光銀行帳戶。 於107年5月31日下午3時14 分許至同日下午3時23 分許，在臺北市○○區○○○路000 號之自動櫃員機，持林德福之新光銀行帳戶提款卡，接續提領款項，共提領8萬元。 許怡悧犯三人以上共同詐欺取財罪，處有期徒刑壹年壹月。 李美娥於107年5月30 日下午2時15 分許至該渣打銀行匯款15萬元後，該同日下午5時3分許遭轉帳繳款方式轉出14萬9,700元（見原審卷一第131 頁），惟此部分，而非被告持吳秀如之土地銀行帳戶提款卡接續提領，亦無證據證明為被告所轉帳。 4 陳玉娟 陳玉娟於107年5月31日下午1時10分許，在住家接獲自稱陳玉娟友人「吳在懿」之人來電，訛稱亟需用錢而欲向陳玉娟借款，致陳玉娟陷於錯誤，於同日下午2時1分許，至民雄頭橋郵局臨櫃匯款20萬元至張心如玉山銀行帳號0000000000000號帳戶。 張心如之玉山銀行帳戶。 於107年5月31日下午2時49分許至同日下午3時11分許，在臺北市○○區○○○路000 號玉山銀行自動櫃員機，持張心如之玉山銀行帳戶提款卡接續提領款，共提領15萬元；嗣接續於同日下午5時3分許，在臺北市○○區○○○路○段000號玉山銀行自動櫃員機，持張心如之玉山銀行帳戶提款卡轉帳30,000元，共18萬元。 許怡悧犯三人以上共同詐欺取財罪，處有期徒刑壹年參月。 陳玉娟於107年5月31 日至民雄頭橋郵局所匯20萬元，係匯入張心如之玉山銀行帳戶，因被告提領及轉帳共18萬元（提領15萬元及轉帳3萬元，此部分金額計算，扣除歷次提款手續費5元、轉帳手續費15元），尚有1萬9,953元未遭被告提領或轉帳。 

附件：
編號 緩刑之條件  1 許怡悧應自民國109年5月起，按月於每月5日前給付李美娥6千元至總額達6萬元為止。  2  許怡悧應自民國109年5月起，按月於每月15日前給付林萬盛1萬元至總額達15萬元為止。  3 許怡悧應自民國109年5月起，按月於每月15日前給付陳玉娟1萬元至總額達12萬元為止。